【裁判字號】    99,交聲,134
【裁判日期】    990608
【裁判案由】    違反道路交通管理處罰條例聲明異議
【裁判全文】
臺灣花蓮地方法院交通事件裁定         99年度交聲字第134號
原處分機關  交通部公路總局臺北區監理所花蓮監理站玉里分站
異  議  人
即受處分人  甲○○
上列受處分人因違反道路交通管理處罰條例案件，對於交通部公
路總局臺北區監理所花蓮監理站玉里分站99年4月1日所為之裁決
處分（處分案號：北監玉裁字第裁45-P00000000號）聲明異議，
本院裁定如下：
    主  文
原處分關於罰鍰新臺幣肆萬伍仟元部分撤銷。
    理  由
一、原處分意旨略以：異議人即受處分人（以下稱異議人）甲○
    ○於民國97年11月12日21時39分許，飲酒後駕駛車牌號碼HG
    U-388號重型機車，在花蓮縣玉里鎮○○路 ○段205號前，為
    警攔檢測得呼氣酒精濃度達每公升 1.0毫克而當場舉發。案
    移原處分機關，認異議人違規事實明確，乃依道路交通管理
    處罰條例第35條第1項第1款之規定，裁處異議人罰鍰新臺幣
    45,000元並吊扣駕駛執照12個月及施以道路交通安全講習。
二、異議意旨略以：異議人確有前揭酒後駕駛行為，惟同一違規
    行為業經臺灣花蓮地方法院檢察署檢察官以97年度偵字第55
    02號為緩起訴處分2年，並命異議人應自緩起訴處分確定後5
    個月內向犯罪被害人保護協會花蓮分會支付新臺幣60,000元
    ，異議人已繳納執行完畢，原處分機關竟仍裁處異議人罰鍰
    ，請求撤銷關於罰鍰之處分等語。
三、按汽車駕駛人飲用酒類後其吐氣所含酒精濃度超過每公升0.
    25毫克者，不得駕車；汽車駕駛人，駕駛汽車經測試檢定有
    酒精濃度超過規定標準者，處新臺幣15,000元以上60,000元
    以下罰鍰，並當場移置保管其車輛及吊扣其駕駛執照 1年，
    道路交通安全規則第114條第2款及道路交通管理處罰條例第
    35條第1項第1款分別定有明文。經查：
    (一)本件異議人於上開時、地酒後駕駛上開重型機車，經警測
      得呼氣酒精濃度為 1.0MG/L等情，為異議人所自承，並經
      臺灣花蓮地方法院檢察署檢察官以97年度偵字第5502號為
      緩起訴處分，此有花蓮縣警察局花警交字第 P00000000號
      舉發違反道路交通管理事件通知單、異議人呼氣酒精濃度
      測試單各 1份在卷及本院依職權調取臺灣花蓮地方法院檢
      察署前揭案件全卷查核無訛，自堪憑採。
    (二)按行政罰法第26條第 1項規定：「一行為同時觸犯刑事法
      律及違反行政法上義務規定者，依刑事法律處罰之。但其
      行為應處以其他種類行政罰或得沒入之物，而未經法院宣
      告沒收者，亦得裁處之。」究其立法目的，一行為同時觸
      犯刑事法律及違反行政法上義務規定時，由於刑罰與行政
      罰同屬對不法行為之制裁，而刑罰之懲罰作用較強，故依
      刑事法律處罰，即足資警惕，實無一事二罰再處行政罰之
      必要，且刑事法律處罰，由法院依法定程式為之，較符合
      正當法律秩序，應予優先適用，但罰鍰以外之沒入或其他
      種類行政罰，因兼具維護公共秩序之作用，為達行政目的
      ，行政機關仍得併予裁處。於酒後駕車經檢察官為緩起訴
      處分，並命被告支付一定金額之情形，被告履行檢察官為
      緩起訴處分命令之支付條件，此等命令名義上雖非刑罰，
      但仍是一種特殊的處遇措施，造成被告之財產減少，性質
      上亦屬干預人民自由之處分，與刑事制裁無異，實質上為
      刑事處罰。故檢察官為緩起訴處分並命支付一定金額者，
      解釋上，亦應屬道路交通管理處罰條例第35條第 8項所規
      定之罰金，監理機關除有緩起訴處分所命支付金額未達最
      低罰鍰基準之情形，應命補繳不足部分外，即不應再予裁
      罰。又按緩起訴期間內，有下列情形之一者，檢察官得依
      職權或依告訴人之聲請撤銷原處分，繼續偵查或起訴：一
      、於期間內故意更犯有期徒刑以上刑之罪，經檢察官提起
      公訴者。二、緩起訴前，因故意犯他罪，而在緩起訴期間
      內受有期徒刑以上刑之宣告者。三、違背第253條之2第 1
      項各款之應遵守或履行事項者，刑事訴訟法第253條之3第
      1 項定有明文。經檢察官為「緩起訴」處分者，於「緩起
      訴」之猶豫期間內，其最後是否會被檢察官提起公訴，猶
      懸而未定，亦即「緩起訴」處分於猶豫期間內尚未具有實
      質之確定力，檢察官於緩起訴期間內，可對被告為繼續觀
      察，如被告顯無反省警惕之情或根本欠缺反省警惕之能力
      ，檢察官仍得依職權或依告訴人之聲請，將被告「緩起訴
      」處分撤銷。是依行政罰法第26條第 2項之立法意旨，亦
      必須待緩起訴處分實質確定時，被告才最終地確定免於受
      刑事訴追，原處分機關始得為行政裁罰，亦即在緩起訴期
      間內即猶豫期間期滿前，該緩起訴處分仍有被撤銷之可能
      ，此時原處分機關若依法為行政裁決，將使受處分人有同
      時遭受行政處罰及刑事訴追之危險，顯與行政罰法第26條
      規定之立法意旨相違背。查本件異議人同一飲酒駕車之行
      為，因同時觸犯刑法第185條之3之公共危險罪，業經臺灣
      花蓮地方法院檢察署檢察官於97年12月17日以97年度偵字
      第5502號為緩起訴處分，於98年 1月12日確定，緩起訴處
      分期間為 2年，異議人並已依緩起訴處分向犯罪被害人保
      護協會花蓮分會支付新臺幣60,000元整，有臺灣花蓮地方
      法院檢察署檢察官執行緩起訴處分命令通知書、郵政劃撥
      儲金存款收據、臺灣高等法院被告前案紀錄表各 1份在卷
      可稽。異議人以一酒後駕車之行為，同時觸犯刑法第 185
      條之 3之刑事法律及違反行政法上義務，雖經檢察官為緩
      起訴處分，惟前開緩起訴處分期間為 2年，迄尚未實質確
      定，亦即受處分人之緩起訴處分仍有被撤銷之可能，依前
      開說明，原處分機關除依行政罰法第26條第 1項但書情形
      處以其他種類行政罰外，在緩起訴期間屆滿前尚不得就違
      反道路交通管理事件統一裁罰標準所定金額加以裁罰。
四、綜上，異議人就原處分罰鍰45,000元部分，聲明異議為有理
    由，原處分關於此部分應予撤銷，由原處分機關另循其他法
    定程序處理，方屬適法。至異議人就原處分另裁處吊扣駕駛
    執照12個月部分及施以道安講習之部分並未聲明異議，本院
    就此部分自無庸審究，併予敘明。
據上論斷，依道路交通案件處理辦法第20條，裁定如主文。
中    華    民    國    99    年    6     月    8     日
                  交通法庭      法  官  林恒祺
上列正本證明與原本無異。
如對本裁定不服，應於送達後 5日內，向本院提出抗告狀（應抄
附繕本）。
中    華    民    國    99    年    6     月    10    日
                                書記官

司法院資訊處製作；財團法人民間司法改革基金會備份。
